【裁判字號】    95,訴,597
【裁判日期】    950712
【裁判案由】    違反毒品危害防制條例
【裁判全文】
臺灣臺南地方法院刑事判決               95年度訴字第597號
公  訴  人  臺灣臺南地方法院檢察署檢察官
被      告  乙○○
上列被告因毒品危害防制條例案件，經檢察官提起公訴（94年度
毒偵字第2325號），本院判決如下：
    主  文
乙○○施用第一級毒品，處有期徒刑陸月，如易科罰金，以銀元
佰元即新台幣玖佰元折算壹日；又施用第二級毒品，處有期徒
刑月，如易科罰金，以銀元佰元即新台幣玖佰元折算壹日。
應執行有期徒刑捌月，如易科罰金，以銀元佰元即新台幣玖佰
元折算壹日。
    事  實
一、乙○○前因施用毒品案件，經送觀察勒戒後，認無繼續施用
    毒品之傾向，由台灣台南地方法院檢察署檢察官於民國88年
    10月29日釋放，並以88年度毒偵字第184號不起訴處分確定
    。復因施用毒品案件，經台灣高等法院台南分院判處有期徒
    刑一年八月確定，現在監執行中（就本件未構成累犯）。
二、詎乙○○猶未戒除毒品惡習，竟分別基於施用第一級毒品及
    第二級毒品之犯意，於94年8月1日或2日，在臺南縣東山鄉
    東山村314號住處，以將海洛因摻入香菸及燒烤之方式，施
    用第一級毒品海洛因、第二級毒品安非他命各一次。嗣為警
    於94年8月4日在臺南縣警察局新營分局採尿送驗後，呈嗎啡
    、安非他命陽性反應，始知悉上情。案經臺南縣警察局新營
    分局報告台灣台南地方法院檢察署檢察官偵查起訴。
    理  由
一、查前揭犯罪事實，業據被告乙○○於偵查中及本院審理時坦
    承不諱，而被告為警查獲時所採集之尿液檢體，經送驗之結
    果，呈嗎啡與安非他命陽性反應，有長榮大學94年8月25日
    尿液確認報告乙紙在卷可參（見94年毒偵字第2325號卷第2
    頁），且有本院94年度毒聲字第852號裁定書、台灣台南地
    方法院檢察署檢察官95年度非字第1號非常上訴書，及最高
    法院95年度台非字第59號刑事判決書各一份在卷可佐，綜上
    所述，足徵被告之自白確與事實相符，足堪採信。是本件事
    證明確，被告犯行要可認定。
二、新舊法之比較
  (一)按修正後刑法第2條第1項規定：「行為後法律有變更者，適
    用行為時之法律。但行為後之法律有利於行為人者，適用最
    有利於行為人之法律」。刑法第51條業於94年2月2日修正公
    布，並於95年7月1日生效施行，而修正前刑法第51條規定：
    「數罪併罰，分別宣告其罪之刑，依左列各款定其應執行者
    ：」；其中第5款規定：「宣告多數有期徒刑者，於各刑中
    之最長期以上，各刑合併之刑期以下，定其刑期。但不得逾
    二十年。」，然修正後刑法第51條第5款規定：「宣告多數
    有期徒刑者，於各刑中之最長期以上，各刑合併之刑期以下
    ，定其刑期。但不得逾三十年。」，經比較新舊法之結果，
    修正後刑法第51條第5款並非較有利於行為人，依照上開說
    明，茲依刑法第2條第1項前段之規定，仍應依修正前刑法第
    51條第5款，定其應執行之刑。
  (二)次按，犯最重本刑為五年以下有期徒刑以下之刑之罪，而受
    六個月以下有期徒刑或拘役之宣告，因身體、教育、職業、
    家庭之關係或其他正當事由，執行顯有困難者，得以一元以
    上三元以下折算一日，易科罰金，修正前刑法第41條第1項
    前段定有明文。查被告乙○○於94年8月1日或2日為本件犯
    罪，其行為時之易科罰金折算標準，修正前罰金罰鍰提高標
    準條例第2條前段（現已刪除）規定，就其原定數額提高為
    一百倍折算一日，換言之，本件被告行為時之易科罰金折算
    標準，應以銀元三百元折算一日，經折算為新臺幣後，即應
    以新臺幣九百元折算一日。惟94年2月2日修正公布，95年7
    月1日生效施行之刑法第41條第1項前段則規定：「犯最重本
    刑為五年以下有期徒刑以下之刑之罪，而受六個月以下有期
    徒刑或拘役之宣告者，得以新臺幣一千元、二千元或三千元
    折算一日，易科罰金。」，茲比較修正前後之易科罰金折算
    標準，以95年7月1日生效施行前之規定，較有利於行為人，
    故應依刑法第2條第1項前段，適用修正前刑法第41條第1項
    前段規定，定其折算標準。
  (三)修正前刑法第41條第2項規定：「併合處罰之數罪，均有前
    項情形，其應執行之刑逾六月者，亦同」，該條規定若各罪
    均合於易科罰金，惟定應執行之刑逾有期徒刑六月，得諭知
    易科罰金；修正後刑法第41條第2項規定：「前項規定於數
    罪併罰，其應執行之刑未逾六月者，亦適用之」，新法則規
    定不應諭知易科罰金之折算標準，經比較新舊法之結果，修
    正前刑法第41條第2項較有利於行為人，揆諸前開說明，爰
    依刑法第2條第1項前段之規定，應依修正前刑法第41條第2
    項之規定，一併諭知易科罰金之折算標準。
  (四)綜合上開(一)(二)(三)之說明，經比較新舊法適用之結果，均以舊
    法較有利於行為人，是以，本件均適用舊法之規定。
三、按海洛因及安非他命業經分別列入毒品危害防制條例第2條
    第2項第1款、第2款所規定之第一級毒品及第二級毒品，禁
    止非法持有、施打及吸用，毒品危害防制條例第2條第2項第
    1款、第2款分別定有明文。被告乙○○非法施用海洛因及安
    非他命，核其所為，分別係犯毒品危害防制條例第10條第1
    項、第2項之施用第一級毒品及施用第二級毒品罪；其持有
    第一級毒品海洛因、第二級毒品安非他命之低度行為，各為
    進而施用之高度行為所吸收，均不另論罪。被告上開所犯二
    罪，即施用第一級毒品罪及施用第二級毒品罪，犯意各別，
    犯罪構成要件不同，應分論併罰。爰審酌被告施用毒品之犯
    行，在性質上乃屬對自我身心健康之自戕行為，尚未嚴重破
    壞社會秩序、侵害他人權益，然其前因施用毒品經送觀察勒
    戒及追訴後，猶不思戒絕革除惡習，再為本件犯罪，顯未因
    前所受之觀察勒戒及追訴而記取教訓，及被告犯後坦承犯行
    ，並其犯罪之動機、目的、手段等一切情狀，各量處如主文
    所示之刑，及分別諭知如易科罰金之折算標準，並定其應執
    行刑，且一併諭知如易科罰金之折算標準，以資懲儆。
四、據上論斷，應依刑事訴訟法第299條第1項前段，毒品危害防
    制條例第10條第1項、第2項，修正前刑法第11條前段、修正
    前刑法第41條第1項前段、修正前刑法第41條第2項、修正前
    刑法第51條第5款，修正前罰金罰鍰提高標準條例第2條，判
    決如主文。
本案經檢察官甲○○到庭執行職務
中    華    民    國    95    年    7     月    12    日
                  刑事第八庭  審判長法官  蘇義洲
                              法      官  洪士傑
                              法      官  徐文瑞
以上正本證明與原本無異。
如不服本判決，應於判決送達後10日內，向本院提出上訴狀。
                              書  記  官  張宜柔
中    華    民    國    95    年    7     月    12    日
附錄法條：
毒品危害防制條例第10條
施用第一級毒品者，處 6 月以上 5 年以下有期徒刑。
施用第二級毒品者，處 3 年以下有期徒刑。


司法院資訊處製作；財團法人民間司法改革基金會備份。
